臺灣高等法院臺中分院刑事判決　　　 100年度上訴字第2068號
上　訴　人　臺灣臺中地方法院檢察署檢察官
被　　　告　許順棋
　　　　　　蔡忠洲
上列上訴人因被告等偽造文書等案件，不服臺灣臺中地方法院10
0年度訴字第675號中華民國100年9月16日第一審判決（起訴案號
：臺灣臺中地方法院檢察署99年度少連偵字第168、178號，99年
度偵字第26791號，100年度偵字第929、3708號），提起上訴，
本院判決如下：
    主    文
上訴駁回。
    犯罪事實
一、許順棋、蔡忠洲經由網友介紹而結識陳盈達（由原審另行審
    結），經陳盈達之介紹而加入由李佳倫（由原審另行審結）
    及其他成年成員所組成之詐騙集團，該詐騙集團係以假冒公
    務員身分之行詐方式，向民眾當面騙取款項，許順棋、蔡忠
    洲竟基於意圖為自己不法所有，而加入該詐騙集團，與該詐
    騙集團之成年成員，共同基於行使偽造特種文書、冒充公務
    員行使職權而詐欺取財之犯意聯絡，而為如下之犯行：該詐
    騙集團某不詳成年成員於民國（下同）99年11月8日上午11
    時許，撥打電話予劉長榮，假冒係郵局人員，訛稱劉長榮之
    帳戶遭人匯入大額款項，並稱已向警方報案云云，其後某自
    稱警員之成年成員向劉長榮謊稱要凍結其帳戶及名下財產云
    云，另由某不詳成年成員假冒臺灣高雄地方法院法官，向劉
    長榮誆稱要凍結其及其子女之財產，因其涉嫌槍砲、毒品案
    件，法院經三次傳喚均未到庭云云，要求劉長榮須自金融帳
    戶內提領款項，並將派員前往與其會合取款，則可不必至高
    雄開庭及坐牢云云，致劉長榮信以為真，陷於錯誤，該詐騙
    集團乃派出陳盈達駕駛汽車搭載許順棋、蔡忠洲前往取款，
    陳盈達於同日上午某時，將裝盛有由詐騙集團內之不詳人士
    所偽造之書記官證件（惟尚未貼有照片）、襯衫、西裝褲、
    剪刀1支、膠水1瓶之公事包1只交予許順棋，由許順棋將自
    己的照片黏貼於該證件，而偽造「臺灣省法務部行政單位監
    管科林世光書記官」識別證之特種文書1張。於同日14時許
    ，在苗栗縣苗栗市大倫國中後門，由許順棋假冒書記官下車
    取款，由蔡忠洲負責把風，俟劉長榮自北苗郵局提領現金新
    臺幣（下同）29萬元後，於上揭地點，許順棋即出示前開偽
    造之書記官證件而行使之，以表明其為臺灣省法務部行政單
    位監管科之書記官林世光，使劉長榮陷於錯誤，而將現金29
    萬元交付許順棋，足生損害於法務部及劉長榮。於向劉長榮
    詐騙得手後，旋由陳盈達駕車搭載許順棋、蔡忠洲逃逸，由
    陳盈達分得詐得款項之百分之一，許順棋分得4300元，蔡忠
    洲則尚未分得，並由許順棋、蔡忠洲於同日15時22分許，將
    上開詐得款項之其中24萬4000元存入黃能貴（現由檢察官偵
    辦中）所開立之聯邦商業銀行帳號000000000000號帳戶內。
    嗣劉長榮發覺受騙而報警處理，經警持原審法院核發之搜索
    票，於99年11月10日9時40分許在中山高速公路造橋收費站
    攔停陳盈達所駕駛之車牌號碼5692-WB號自用小客車，而在
    該自用小客車上查獲許順棋、蔡忠洲、陳盈達，並於同日9
    時55分許至10時20分許在苗栗縣造橋鄉造橋村雙鵝山9號之
    國道公路警察局第二分隊造橋分隊，於上開自用小客車內扣
    得供本案犯罪使用之如附表所示之物，併扣得非供本案犯罪
    使用之陳盈達持有的存款明細1張，許順棋持有之「林正宏
    」、「賴志昇」、「何俊良」名義之印章各1枚、偽造臺灣
    臺北地檢署公印文4張、公文封1疊、雙面膠袋1捲、印泥1盒
    、螢光筆1支、痘痘筆1支、美工刀1支及蔡忠洲所有之行動
    電話空機1支。
二、案經劉長榮訴由內政部警政署刑事警察局、臺中市警察局第
    一分局（現改制為臺中市政府警察局第一分局）報請臺灣臺
    中地方法院檢察署檢察官及同署檢察官自動檢舉偵查起訴。
    理    由
壹、證據能力之說明：
一、按刑事訴訟法第158條之3規定：「證人、鑑定人依法應具結
    而未具結者，其證言或鑑定意見，不得作為證據」，此所謂
    「依法應具結而未具結者」，係指檢察官或法官依同法第17
    5條之規定，以證人身分傳喚被告以外之人到庭作證，或雖
    非以證人身分傳喚到庭，而於訊問調查過程中，轉換為證人
    身分為調查時，檢察官、法官應依同法第186條之規定命證
    人供前或供後具結，其陳述始符合第158條之3之規定，而有
    證據能力。若檢察官或法官非以證人身分傳喚到庭訊問時，
    其身分既非證人或鑑定人，即與前述「依法應具結」之要件
    不合，縱未命其具結，純屬檢察官或法官調查證據職權之適
    法行使，當無違法可言。而前揭不論係本案或他案在檢察官
    面前作成未經具結之陳述筆錄，係屬被告以外之人於偵查中
    向檢察官所為之陳述，本質上屬於傳聞證據，基於保障被告
    在憲法上之基本訴訟權，除在客觀上有不能傳喚該被告以外
    之人到庭陳述之情形外，如嗣後已經法院傳喚到庭具結而為
    陳述，前揭非以證人身分在檢察官面前未經具結之陳述筆錄
    ，除顯有不可信之情況者外，仍非不得作為證據（最高法院
    98年度臺上字第4923號、98年度臺上字第7866號、99年度臺
    上字第2296號判決要旨參照）。查同案被告陳盈達於檢察官
    訊問中，雖係以被告身分供述，然此係同案被告陳盈達以被
    告身分經臺灣臺中地方法院檢察署檢察官傳訊後訊問，即與
    刑事訴訟法第158條之3「依法應具結」之要件不合，未命具
    結，純屬檢察官調查證據職權之適法行使，當無違法可言，
    嗣同案被告陳盈達業經通緝，於客觀上顯有不能傳喚到庭陳
    述之情形，且經被告許順棋、蔡忠洲及檢察官於本院準備程
    序時同意作為證據（見本院卷第23頁），其意即等同於認為
    同案被告陳盈達於偵查中之陳述，並無顯有不可信之情形存
    在，依上述說明，自得作為證據使用。
二、次按從事業務之人於業務上或通常業務過程所須製作之紀錄
    文書、證明文書，除顯有不可信之情況外，得為證據，刑事
    訴訟法第159條之4第2款定有明文。查案外人黃能貴所開立
    聯邦商業銀行帳號000000000000號帳戶之交易明細1份，係
    屬從事業務之人於通常業務過程所為之紀錄文書，無預見日
    後可能會被提供作為證據之偽造動機，且查無其他顯然不可
    信之情況，依上揭條文規定，得作為證據。
三、再按被告以外之人（包括證人、鑑定人、告訴人、被害人及
    共同被告等）於審判外之陳述，雖不符刑事訴訟法第159條
    之1至之4等之規定，而經當事人於審判程序同意作為證據，
    法院審酌該言詞陳述或書面陳述作成時之情況，認為適當者
    ，亦得為證據；當事人、代理人或辯護人於法院調查證據時
    ，知有刑事訴訟法第159條第1項不得為證據之情形，而未於
    言詞辯論終結前聲明異議者，視為有前項之同意，同法第15
    9條之5定有明文。立法意旨在於傳聞證據未經當事人之反對
    詰問予以核實，原則上先予排除。惟若當事人已放棄反對詰
    問權，於審判程序中表明同意該等傳聞證據可作為證據；或
    於言詞辯論終結前未聲明異議，基於尊重當事人對傳聞證據
    之處分權，及證據資料愈豐富，愈有助於真實發見之理念，
    且強化言詞辯論主義，使訴訟程序得以順暢進行，上開傳聞
    證據亦均具有證據能力。經查，同案被告陳盈達於警詢時之
    陳述及內政部警政署刑事警察局100年4月25日刑偵七一字第
    1000053848號函1份，查無符合刑事訴訟法第159條之1至之4
    之情形，惟經檢察官、被告許順棋、蔡忠洲於本院準備程序
    時，均表示對上開證據之證據能力沒有意見，同意作為證據
    （見本院卷第22至23頁），又本院審酌上開言詞陳述及書面
    作成時之情況，查無其他不法之情狀，足認為得為本案之證
    據，依刑事訴訟法第159條之5之規定，有證據能力。
四、復按關於非供述證據之物證，或以科學、機械之方式，對於
    當時狀況所為忠實且正確之記錄，性質上並非供述證據，均
    應無傳聞法則規定之適用；如該非供述證據非出於違法取得
    ，並以依法踐行調查程序，即不能謂無證據能力（最高法院
    97年度臺上字第1401號、6153號判決要旨參照）。本案下述
    使用之被告許順棋、蔡忠洲於99年11月8日15時22分許至銀
    行存款24萬4000元至案外人黃能貴上開帳戶之監視錄影翻拍
    照片3張，乃基於監視器之機器功能作用，攝錄當時實際形
    貌所形成之圖像，不含有人類意思表達之供述要素，所拍攝
    內容現實情狀之一致性，係透過機械原理加以還原，並無人
    對現實情形之記憶、知覺經常可能發生之誤差（如知覺之主
    觀性及記憶隨時間推移而發生變化、遺忘等），故非屬供述
    證據，並無傳聞法則之適用至明，又檢察官、被告許順棋、
    蔡忠洲均未爭執員警有何違法取得上開物證之情形，復經本
    院於審理中踐行調查程序，自均有證據能力。
五、另由被告許順棋填具之無摺存款憑條1份，屬於文書證據，
    係以其「物之性質」作為證據資料，與一般「物證」無異，
    自得直接以文書證據本身之解讀，推論待證事實（參見最高
    法院97年度臺上字第6294號判決意旨），且亦與本案具有關
    聯性，復經本院於審理中踐行調查程序，當有證據能力。
六、扣案之如附表所示之物品，非屬供述證據而無傳聞法則之適
    用；且如附表所示之扣案物品，係經警出示原審法院核發之
    搜索票，予以搜索而扣押之物品，此有搜索扣押筆錄、扣押
    物品目錄表在卷可稽〔見內政部警政署刑事警察局刑案偵查
    卷（第一卷）第91至96、270至277、294至300頁〕，足見係
    由員警依法定程序合法扣得，且亦與本案具有關聯性，復經
    本院於審理中踐行調查程序，當有證據能力。
貳、有罪部分：
一、認定犯罪事實所憑之證據及理由：
    被告許順棋、蔡忠洲對於上開犯罪事實，迭於警詢時、偵查
    中及原審訊問、準備程序、審理時暨本院準備程序、審理時
    均坦承不諱〔見內政部警政署刑事警察局刑案偵查卷（第一
    卷）第259至265、284至285、287至292、306至308頁，99年
    度他字第5785號卷(二)第162至164、171至173頁，99年度偵字
    第26791號卷第207至208頁，原審99年度聲羈字第1329號卷
    第46至47、60至61頁，原審審理卷(一)第72至74、249頁，原
    審審理卷(三)第140頁背面、145頁背面，本院卷第21頁背面至
    22、40至41頁〕，核與共同被告陳盈達於警詢時、偵查中及
    原審訊問、準備程序時之陳述內容吻合〔見內政部警政署刑
    事警察局刑案偵查卷（第一卷）第87至90、105至107、124
    至128頁，99年度他字第5785號卷(二)第166至169頁，99年度
    偵字第26791號卷第205至208頁，原審99年度聲羈字第1329
    號卷第53至54頁，原審審理卷(一)第71至74、247頁〕，並經
    證人劉長榮於本院審理時到庭證述明確（見本院卷第35頁背
    面，原審審理卷(二)第245至247頁），復有內政部警政署刑事
    警察局100年4月25日刑偵七一字第1000053848號函1份（見
    原審審理卷(二)第244頁）、案外人黃能貴所開立聯邦商業銀
    行帳號000000000000號帳戶之交易明細、由被告許順棋填具
    之無摺存款憑條1份及被告許順棋、蔡忠洲於99年11月8日15
    時22分許至銀行存款24萬4000元至案外人黃能貴上開帳戶之
    監視錄影翻拍照片3張存卷可稽〔見內政部警政署刑事警察
    局刑案偵查卷（第一卷）第594至595頁，（第二卷）第1468
    頁〕在卷可稽，且有如附表所示之物扣案可證，另被告許順
    棋、蔡忠洲與同案被告陳盈達及所屬詐騙集團成年成員，共
    同以推由被告許順棋出示前開偽造之書記官證件而行使之，
    以表明其為臺灣省法務部行政單位監管科之書記官林世光，
    使證人劉長榮陷於錯誤而交付款項，確足以生損害於法務部
    及證人劉長榮，足認被告許順棋、蔡忠洲之上開自白，應與
    事實相符而可採。綜上，本案事證明確，被告許順棋、蔡忠
    洲有如犯罪事實欄所示之犯行，均事證明確，洵堪認定。
二、論罪部分：
    按刑法第158條所指冒充公務員而行使其職權之僭行職權罪
    ，係指無此職權而僭越行使者而言（最高法院95年度臺上字
    第5058號判決意旨參照）。查被告許順棋、蔡忠洲與同案被
    告陳盈達及所屬詐騙集團成年成員，先假冒「郵局」、「警
    方」，佯以證人劉長榮之金融帳戶遭人不法使用，次並冒充
    「臺灣高雄地方法院法官」名義，欲查扣證人劉長榮及其子
    女財產，均足以使證人劉長榮誤認確係涉入司法偵查案件，
    而聽從所謂法官之指示，嗣再出示一般民眾並無能力辨別真
    偽之「臺灣省法務部行政單位監管科林世光書記官」識別證
    ，以取信於證人劉長榮，進而確實達到監管金錢的目的，其
    所為合於冒充公務員僭行職務之要件無疑。是核被告許順棋
    、蔡忠洲所為，均係犯刑法第158條第1項之僭行公務員職權
    罪、同法第216條、第212條之行使偽造特種文書罪及同法第
    339條第1項之詐欺取財罪。且：
  (一)按共同正犯之成立，祇須具有犯意之聯絡，行為之分擔，既
    不問犯罪動機起於何人，亦不必每一階段犯行，均經參與。
    共同實行犯罪行為之人，在合同意思範圍內，各自分擔犯罪
    行為之一部，相互利用他人之行為，以達其犯罪之目的者，
    即應對於全部所發生之結果，共同負責；而共同實施犯罪行
    為之人，在合同意思範圍以內，各自分擔犯罪行為之一部，
    相互利用他人之行為，以達其犯罪之目的者，即應對於全部
    所發生之結果，共同負責。又共同正犯之意思聯絡，原不以
    數人間直接發生者為限，即有間接之聯絡者，亦包括在內（
    最高法院28年上字第3110號判例及94年度臺上字第5266號、
    96年度臺上字第4519號判決意旨可資參照）。又刑法上所謂
    共同實施，並不以參與全部犯罪行為為必要，其分擔實施一
    部分行為者，仍屬共同正犯（最高法院46年臺上字第1304號
    判例可供參酌）。被告許順棋、蔡忠洲雖未親自以電話詐騙
    證人劉長榮，然被告許順棋、蔡忠洲與同案被告陳盈達及其
    他詐騙集團成年成員，對於上開犯行既有犯意聯絡（合意要
    以冒充公務人員，持偽造之特種文書行騙），及行為分擔（
    由被告許順棋持上開偽造之法務部識別證，假冒書記官，由
    被告蔡忠洲把風，而於上開時間、地點向證人劉長榮取款）
    ，均屬共同正犯。
  (二)又被告許順棋與詐騙集團成年成員共同偽造上開「臺灣省法
    務部行政單位監管科林世光書記官」之識別證後，復由被告
    許順棋持以行使之行為，其偽造之低度行為，應為行使之高
    度行為所吸收，不另論罪。
  (三)次按95年7月1日修正施行之刑法刪除牽連犯之立法理由稱：
    目前實務上以牽連犯予以處理之案例，在適用上得視其具體
    情形，論以想像競合犯等語，且自然行為概念之一行為，原
    經法律評價為二以上之行為，且認有牽連關係而依牽連犯規
    定從一重處斷者，於牽連犯廢除施行後，宜改評價為單一行
    為，始合乎社會之通念。被告許順棋、蔡忠洲與其他詐騙集
    團成年成員共同持偽造之特種文書、冒用公務員身分向證人
    劉長榮詐騙款項之行為，就一般社會通念，咸認只有一個行
    使偽造之特種文書冒用公務員身分向證人劉長榮詐騙款項行
    為，然在法律評價上，實務上原認被告許順棋、蔡忠洲有行
    使偽造特種公文書行為及詐欺取財行為之二行為（認詐欺取
    財與僭行公務員職權係一行為），復認二行為間有牽連關係
    ，而應依牽連犯從一重罪處斷，然立法將牽連犯規定刪除，
    並於95年7月1日施行，若猶將之評價為法律犯罪概念之二行
    為，而予以併合處罰，勢難以契合人民的感情，自宜認被告
    許順棋、蔡忠洲係出於一個犯意，實行一個犯罪行為，而侵
    害國家法益、社會法益及個人法益，就上開犯罪事實欄所示
    部分，該當於行使偽造特種公文書、僭行公務員職權、詐欺
    取財罪之犯罪構成要件即一行為觸犯數罪名，而依刑法第55
    條之想像競合犯規定，從一重之詐欺取財罪處斷。
三、原審法院因認被告許順棋、蔡忠洲之罪證明確，適用刑法第
    28條、第158條第1項、第216條、第212條、第339條第1項、
    第55條、第38條第1項第2款，刑法施行法第1條之1第1項、
    第2項前段等規定，並審酌被告二人年紀尚輕，本應循正途
    獲取穩定之經濟收入，竟因圖謀非法所得而率然投身詐欺集
    團，價值觀念已有嚴重偏差，且冒充司法機關之公務員身分
    向證人劉長榮詐騙取款，利用民眾昧於司法程序，一時慌張
    而交付大筆辛苦積蓄，造成證人劉長榮損失重大且求償無門
    ，嚴重破壞國家公權力機關之威信，犯罪所生之危害程度甚
    鉅，暨其等犯後坦承犯行等一切情狀，量處被告許順棋有期
    徒刑10月，被告蔡忠洲有期徒刑8月，以示懲儆，並敘明從
    刑沒收及不予宣告令入勞動場所強制工作之保安處分的理由
    （分別詳如後之理由貳、四至五所示），暨公訴意旨所指被
    告無另涉犯刑法第216條、211條行使偽造私文書部分，不另
    為無罪諭知之理由（詳如後之理由所述），核其認事用法
    均無違誤，量刑亦屬妥適，應予維持。
四、沒收部分：
  (一)按共同正犯因相互間利用他人之行為，以遂行其犯意之實現
    ，本於責任共同之原則，有關沒收部分，對於共犯間供犯罪
    所用之物，自均應為沒收之諭知（最高法院89年度臺上字第
    6946號判決意旨參照）。扣案之如附表所示之物品，分別係
    同案被告陳盈達及被告許順棋、蔡忠洲所有之物品，且係供
    被告許順棋、蔡忠洲及同案被告陳盈達等人犯本案所用之物
    一節，業據被告許順棋於警詢時、原審審理時及同案被告陳
    盈達於警詢時供述明確，爰均依刑法第38條第1項第2款之規
    定，宣告沒收。
  (二)至於在同案被告陳盈達處所扣得之存款明細1張，據同案被
    告陳盈達於警詢時陳稱：該存款明細係其為朋友存錢的，而
    與本案無關等語〔見內政部警政署刑事警察局刑案偵查卷（
    第一卷）第88頁〕；而於被告許順棋處所扣得之「林正宏」
    、「賴志昇」、「何俊良」名義之印章各1枚、偽造臺北地
    檢署公印文4張、公文封1疊、雙面膠袋1捲、印泥1盒、螢光
    筆、痘痘筆、美工刀各1支，雖係被告許順棋所持有，然被
    告許順棋於原審審理時陳稱：該等物品均未用於本案犯行，
    其不知該等物品之用途，除了公文封是同案被告陳盈達要其
    去買的外，其他物品是同案被告陳盈達交給其等語（見原審
    審理卷(三)第144頁）；另扣案之行動電話空機1支，雖係被告
    蔡忠洲所有，然被告蔡忠洲於原審審理及本院準備程序、審
    理時均陳稱：該空機係其所有，然未用於本案犯行等語（見
    原審審理卷(三)第144頁，本院卷第23、39頁），且查無其他
    積極證據足以證明該等物品確係被告許順棋、蔡忠洲及同案
    被告陳盈達持以為本案犯行，是就該等物品爰不為沒收之諭
    知，附此說明。
五、另公訴意旨雖以建請考量諭知被告許順棋、蔡忠洲令入勞動
    場所強制工作云云。然保安處分係對受處分人將來之危險性
    所為拘束其身體、自由之處置，以達教化與治療之目的，為
    刑罰之補充制度，本諸法治國家保障人權之原理及刑法之保
    護作用，其法律規定之內容，應受比例原則之規範，使保安
    處分之宣告，與行為人所為行為之嚴重性，行為人所表現之
    危險性，及對行為人未來行為之期待性相當，司法院大法官
    會議釋字第471號解釋可資參照。查被告許順棋、蔡忠洲之
    犯罪行為值得非難，自不可取，惟本院衡酌其二人之犯罪動
    機、犯罪情節，及其二人年輕識淺，犯後坦承犯行，其行為
    表現之嚴重性、危險性應非達於無可容忍之程度，依憲法比
    例原則之規範，認分別量處被告許順棋、蔡忠洲有期徒刑10
    月、8月，已足收懲儆之效，且衡酌被告二人參與犯罪次數
    為1次，尚難認其有犯罪之習慣，是本案尚未達須以保安處
    分預防矯治之程度而有施以強制工作之必要，爰均不併予宣
    告強制工作，併此敘明。
、不另為無罪諭知部分：
一、公訴意旨另以：被告許順棋、蔡忠洲為前揭犯行時，曾出示
    印有公署機關印鑑之假公文（原審判決誤載為偽造之法院公
    文書）部分，另涉犯刑法第216條、第211條行使偽造公文書
    罪嫌云云。
二、按犯罪事實應依證據認定之，無證據不得認定犯罪事實；又
    不能證明被告犯罪或其行為不罰者，應諭知無罪之判決，刑
    事訴訟法第154條第2項第301條第1項分別定有明文。又所
    謂認定犯罪事實之證據，係指足以認定被告確有犯罪行為之
    積極證據而言，該項證據自須適合於被告犯罪事實之認定，
    始得採為斷罪之資料；且如未能發現相當確實證據，或證據
    不足以證明，自不能以推測或擬制之方法，以為裁判之基礎
    ；而認定犯罪事實所憑之證據，雖不以直接證據為限，間接
    證據亦包括在內，然而無論直接證據或間接證據，其為訴訟
    上之證明，須於通常一般人均不致有所懷疑，而得確信其為
    真實之程度者，始得據為有罪之認定，倘其證明尚未達到此
    一程度，而有合理之懷疑存在時，即難遽採為不利被告之認
    定（最高法院76年臺上字第4986號判例意旨參照）。另刑事
    訴訟法第161條第1項規定：檢察官就被告犯罪事實，應負舉
    證責任，並指出證明之方法。因此，檢察官對於起訴之犯罪
    事實，應負提出證據及說服之實質舉證責任。倘其所提出之
    證據，不足為被告有罪之積極證明，或其指出證明之方法，
    無從說服法院以形成被告有罪之心證，基於無罪推定之原則
    ，自不能為被告有罪之判決（最高法院92年臺上字第128號
    判例意旨參照）。
三、公訴意旨認被告許順棋、蔡忠洲涉犯刑法第216條、第211條
    行使偽造公文書罪嫌，係以被告許順祺之自白及證人劉長榮
    之證述，為其主要論據。然查：
  (一)證人劉長榮於本院審理時到庭證述：於99年11月8日14時許
    ，在苗栗市大倫國中後門，遭詐騙集團成員詐騙現金29萬元
    ，當時歹徒有拿一張紙給其看，但其不知道該張紙是什麼單
    位出具的，其也沒有看該張紙的內容，該張紙也沒有交付給
    其，其於100年5月4日警詢時所述當時歹徒手上有拿一張類
    似公文，但其沒有注意看是那一種公文之內容實在等語綦詳
    （見本院卷第35頁背面至36頁，原審審理卷(二)第245頁）。
    則依證人劉長榮所述，雖可知當日被告許順棋取款時，曾出
    示某張類似公文之文書，然該文書之內容為何，是由何單位
    出具，均屬不明，是尚無法依證人劉長榮之上開證言，遽認
    被告許順棋所出示之文書，必係偽造政府機關之假公文。
  (二)再觀之被告許順棋於原審審理及本院準備程序時係陳稱：其
    當時有出示偽造林世光的識別證，就是後來扣案的那張識別
    證，其記得有把假公文拿給劉長榮，其記得是一張凍結財產
    令，另外一張是像個人資料的公文，其不知道為何劉長榮說
    她沒有拿到假公文等語（見原審審理卷(三)第143頁背面，本
    院卷第21頁背面）；復於本院審理時供陳：其不清楚拿給劉
    長榮看的那張假公文上面是何頭銜，其也不清楚該張假公文
    上有無蓋何印文等語（見本院卷第39頁背面）。則依被告許
    順棋所述，就被告許順棋於案發當日究係出示偽造何政府機
    關之公文，尚無從查知，且依被告許順棋所述當日曾出示二
    張假公文並交付證人劉長榮收執之情，核與證人劉長榮證述
    其曾見被告許順棋僅出示一張類似公文之文書之內容，並不
    相符，是案發當日被告許順棋究出示幾張公文、係偽造何政
    府機關之公文，俱有不明。
  (三)再者，被告許順棋所持以行使之偽造公文書，並未扣案，實
    無從查證被告許順棋所持之行使之偽造公文書究係冒用何政
    府機關，是本案依現存之證據，尚未能積極證明被告許順棋
    究係行使何種偽造之公文書，自難單以被告許順棋自白其曾
    持不詳之公文書交付證人劉長榮等語，即得以推論其究係行
    使何種偽造公文書。且遍觀本案之扣案物品中，並無「臺灣
    省法務部行政單位監管科」之印章或印文，是亦難以被告許
    順棋係假冒「臺灣省法務部行政單位監管科林世光書記官」
    之名義，即據以推論被告持以行使之文書必係以「臺灣省法
    務部行政單位監管科」之名義製作甚明。
四、依舉證分配之法則，對於被告之成罪事項，應由檢察官負舉
    證義務，檢察官無法舉證使本院產生無合理懷疑之確信心證
    ，縱被告所辯不足採信，亦不得因此反面推論被告之罪行成
    立，致違刑事舉證分配之法則。本案依被告許順祺之自白及
    證人劉長榮之證述，尚無法推論被告許順棋、蔡忠洲有行使
    偽造公文書之行為，則此部分檢察官既不能舉證證明被告許
    順棋、蔡忠洲有何行使偽造公文書之行為，而使本院產生無
    庸置疑之明確心證，則本案此部分依罪疑唯有利於被告原則
    ，應對被告許順棋、蔡忠洲為有利之認定。此外，本院在得
    依或應依職權調查證據之範圍內，復查無其他積極明確之證
    據，足以認定被告許順棋、蔡忠洲有檢察官所指之行使偽造
    公文書之罪行，自屬不能證明被告許順棋、蔡忠洲此部分行
    使偽造公文書之犯罪。且此部分既不能證明被告許順棋、蔡
    忠洲犯罪，原應就此部分被訴行使偽造公文書犯行，諭知被
    告許順棋、蔡忠洲無罪，惟公訴人認此部分犯行與前揭經論
    罪之行使偽造特種書、僭行公務員職權罪、詐欺取財罪行間
    ，有想像競合犯之裁判上一罪之關係，是就此部分應不另為
    無罪之諭知。原審因而就此部分對被告許順棋、蔡忠洲為不
    另為無罪之諭知，並無不當。檢察官上訴意旨仍認被告許順
    棋係偽稱自己為「臺灣省法務部行政單位監管科林世光書記
    官」，則其出示予證人劉長榮之文書，必係以「臺灣省法務
    部行政單位監管科」名義製作之偽造公文書，故被告許順棋
    、蔡忠洲均有行使偽造公文書之行為云云，指摘原判決此部
    分不當，為無理由（詳見上開理由、三所述），應予駁回
    。
據上論斷，應依刑事訴訟法第368條，判決如主文。
本案經檢察官徐松奎到庭執行職務。
中    華    民    國   100    年    12    月    15    日
            刑事第十庭    審判長法  官  江  錫  麟
                                法  官  胡  文  傑
                                法  官  周  瑞  芬
以上正本證明與原本無異。
如不服本判決應於收受送達後10日內向本院提出上訴書狀，其未
敘述上訴理由者，並得於提起上訴後10日內向本院補提理由書（
均須按他造當事人之人數附繕本）「切勿逕送上級法院」。
被告不得上訴。
                                書記官  廖  婉  菁
中    華    民    國   100    年    12    月    15    日
附錄本判決論罪科刑法條
中華民國刑法第158條：
  冒充公務員而行使其職權者，處3年以下有期徒刑、拘役或5百
  元以下罰金。
中華民國刑法第212條：
  偽造、變造護照、旅券、免許證、特許證及關於品行、能力服
  務或其他相類之證書、介紹書，足以生損害於公眾或他人者，
  處1年以下有期徒刑、拘役或3百元以下罰金。
中華民國刑法第216條：
  行使第210條至第215條之文書者，依偽造、變造文書或登載不
  實事項或使登載不實事項之規定處斷。
中華民國刑法第339條：
  意圖為自己或第三人不法之所有，以詐術使人將本人或第三人
  之物交付者，處5年以下有期徒刑、拘役或科或併科1千元以下
  罰金。
  以前項方法得財產上不法之利益或使第三人得之者，亦同。
  前二項之未遂犯罰之。
【附表】於99年11月10日9時55分許至10時20分許（原審判決誤
        載為13時50分許至14時20分許），在苗栗縣造橋鄉造橋
        村雙鵝山9號即國道公路警察局第二分隊造橋分隊，同
        案被告陳盈達所駕駛之車牌號碼5692-WB號自用小客車
        內所扣得之物品
┌──┬──────────────────┬───┬─────┐
│編號│    扣押物名稱                      │數量  │所有人    │
├──┼──────────────────┼───┼─────┤
│1   │NOKIA牌行動電話（含門號0000000000號 │1支   │陳盈達    │
│    │SIM卡1張）                          │      │          │
├──┼──────────────────┼───┼─────┤
│2   │NOKIA牌行動電話（含門號0000000000號 │1支   │陳盈達    │
│    │SIM卡1張）                          │      │          │
├──┼──────────────────┼───┼─────┤
│3   │NOKIA牌行動電話（含門號0000000000號 │1支   │陳盈達    │
│    │SIM卡1張）                          │      │          │
├──┼──────────────────┼───┼─────┤
│4   │ANYCALL牌行動電話（含門號0000000000 │1支   │陳盈達    │
│    │號SIM卡1張）                        │      │          │
├──┼──────────────────┼───┼─────┤
│5   │NOKIA牌行動電話（含門號0000000000號 │1支   │陳盈達    │
│    │SIM卡1張）                          │      │          │
├──┼──────────────────┼───┼─────┤
│6   │NOKIA牌行動電話（含門號0000000000號 │1支   │陳盈達    │
│    │SIM卡1張）                          │      │          │
├──┼──────────────────┼───┼─────┤
│7   │NOKIA牌行動電話（含門號0000000000號 │1支   │陳盈達    │
│    │SIM卡1張）                          │      │          │
├──┼──────────────────┼───┼─────┤
│8   │記載車頭0000000000等紙條            │1疊   │陳盈達    │
├──┼──────────────────┼───┼─────┤
│9   │筆記本                              │1本   │陳盈達    │
├──┼──────────────────┼───┼─────┤
│10  │假冒書記官用襯衫、褲子、皮鞋        │1組   │許順棋    │
├──┼──────────────────┼───┼─────┤
│11  │假冒書記官用公事包                  │1包   │許順棋    │
├──┼──────────────────┼───┼─────┤
│12  │偽造書記官-林世光識別證             │1個   │許順棋    │
├──┼──────────────────┼───┼─────┤
│13  │假冒書記官用之照片                  │1大張 │許順棋    │
├──┼──────────────────┼───┼─────┤
│14  │偽造證件所用之剪刀1支、膠水1瓶      │      │許順棋    │
├──┼──────────────────┼───┼─────┤
│15  │NOKIA牌行動電話（含門號0000000000號 │1支   │許順棋    │
│    │SIM卡1張）                          │      │          │
├──┼──────────────────┼───┼─────┤
│16  │NOKIA牌行動電話（含門號0000000000號 │1支   │許順棋    │
│    │SIM卡1張）                          │      │          │
├──┼──────────────────┼───┼─────┤
│17  │NOKIA牌行動電話（含門號0000000000號 │1支   │蔡忠洲    │
│    │SIM卡1張）                          │      │          │
├──┼──────────────────┼───┼─────┤
│18  │記事本                              │1本   │蔡忠洲    │
└──┴──────────────────┴───┴─────┘